【裁判字號】    97,小上,35
【裁判日期】    980116
【裁判案由】    清償借款
【裁判全文】
臺灣高雄地方法院民事裁定              97年度小上字第35號
上  訴  人  甲○○
訴訟代理人  丁○○
                      棟
被上訴人    臺灣新光商業銀行股份有限公司
法定代理人  丙○○
訴訟代理人  乙○○
上當事人間請求清償債務事件，上訴人對於民國97年7 月9 日本
院高雄簡易庭96年度雄小字第3462號判決提起上訴，本院裁定如
下：
    主  文
上訴駁回。
第二審訴訟費用新臺幣壹仟伍佰元由上訴人負擔。
    理  由
一、本件上訴人對於小額程序第一審判決提起上訴，上訴意旨略
    以：依據96年12月14日臺北市政府法規委員會函釋認定，被
    上訴人已違反消費者保護法第12條規定；且亦違反金融機構
    作業委由他人處理注意事項第4 條所規定「金融機構作業委
    外如因受委託機構或其僱用人員之疏失致客戶權益受損仍應
    對客戶負責。金融機構作業委外應訂定客戶糾紛處理程序及
    時效，並設置協調單位，受理客戶之申訴」，並依銀行法第
    45 條 之1 規定，應由被上訴人自行承擔風險。此外，原判
    決亦疏未審酌公平交易法第24條之規定，判決顯然違背法令
    等語，並聲明：(1)原判決廢棄；(2)被上訴人在第一審之訴及
    假執行之聲請均駁回；(3)第一、二審訴訟費用均由被上訴人
    負擔。
二、按對於小額程序第一審判決之上訴，非以其違背法令為理由
    ，不得為之；又上訴狀內應記載上訴理由，表明下列各款事
    項：一原判決所違背之法令及其具體內容。二依訴訟資料可
    認為原判決有違背法令之具體事實，民事訴訟法第436 條之
    24 第2項、第436 條之25分別定有明文。所謂判決違背法令
    ，依同法第468 條規定，係指判決不適用法規或適用不當者
    而言，而有同法第469 條第1 款至第5 款所列情形之一者，
    為判決當然違背法令。據此，當事人提起上訴如以小額程序
    第一審判決有不適用法規或適用法規不當為上訴理由時，其
    上訴狀或理由書應有具體之指摘，並揭示該法規之條項或其
    內容，若係成文法以外之法則，應揭示該法則之旨趣，倘為
    司法院解釋或最高法院之判例，則應揭示該判解之字號或其
    內容，如依民事訴訟法第469 條第1 款至第5 款所列情形為
    理由時，其上訴狀或理由書應揭示合於該條款之事實，上訴
    狀或理由書如未依此項方法表明者，即難認為已對小額程序
    第一審判決之違背法令有具體之指摘，其上訴自難認為合法
    （最高法院71年台上字第314 號判例意旨參照）。次按上訴
    人雖提出上訴理由書，然其理由書未具體指摘原判決有何違
    背法令之內容及事實，即不具備表明上訴理由之程式，雖原
    第一審法院未依民事訴訟法第436 之32第2 項準用同法第47
    1 條第1 項之規定，裁定駁回上訴，而將訴訟卷宗送交第二
    審法院，即應由第二審法院裁定駁回其上訴（最高法院73年
    度第2 次民事庭庭長會議決議參照）。
三、經查：
（一）上訴人主張原審判決違背法令，所持理由第1 點，認為依
      據96年12月14日臺北市政府法規委員會函釋認定，被上訴
      人已違反消費者保護法第12條規定。然依卷附該函文性質
      ，乃係針對上訴人就本件消費性貸款爭議向臺北市政府法
      規委員會詢問之回覆，其中第3 段尚明白載稱「消費者與
      各家銀行所簽訂之定型化契約條款是否無效，仍須依訴訟
      程序由法院判定」等詞（見本院卷第6 頁），顯非確認上
      訴人主張之事項為正確無誤，自難謂已就原審判決此部分
      違背法令有何具體之指摘。
（二）上訴理由第2 點，主張原審判決違反銀行法第45條之1及
      金融機構作業委由他人處理注意事項第4 條規定，故應由
      被上訴人自行負擔風險等語；上訴理由第3 點，陳稱原判
      決違反公平交易法第24條行政院公平交易委員會金融業行
      為規範，即上訴人未經徵信以及對保程序。非法放款造成
      存款戶之損失等語。上訴人此部所指，均僅係引用原審判
      決時之攻擊防禦方法，且所陳述本件消費性貸款契約簽訂
      過程，被上訴人有違反銀行法、公平交易法等事實，均非
      係表明原判決有何違背法令之具體內容，暨依訴訟資料合
      於該違背法令之具體事實，亦非合法表明上訴理由。退一
      步言，依被上訴人於原審所提出之「誠泰銀行消費性貸款
      申請表」暨「誠泰銀行消費性貸款約定書」（成泰銀行與
      被上訴人合併，權利義務由被上訴人概括承受），其名稱
      均已明確記載係申辦消費性貸款或消費性貸款之約定書，
      且上開申請表約定事項第1 及第3 項、約定書前文，均載
      明申請人係向誠泰銀行申請貸款，用以支付向特約商（經
      銷商）購買消費性商品之總價款，並同意授權該銀行准貸
      後逕行撥款予特約商（經銷商），有上開申請表及約定書
      附於原審卷可稽（見原審卷第5 頁及背面），是上訴人就
      其借貸之對象係誠泰銀行，及其借貸款項逕行撥付予其購
      買商品之特約商一情，尚不得諉稱不知。再者，上開約定
      書第3 條亦已明訂，如借款人於驗收商品時，發現有瑕疵
      ，應即通知經銷商，由經銷商負責處理等詞，則上訴人購
      買商品之交易對象，及嗣後負擔商品履約責任之對象，均
      係訴外人階梯公司，甚為明確。是階梯公司如未能繼續履
      約，上訴人應向該公司求償，被上訴人既非該買賣契約之
      當事人，上訴人即不得以該買賣關係存有爭議，對抗被上
      訴人，進而拒付消費借貸之分期款項。雖上訴人準備程序
      時到庭表示階梯公司已經同意承擔上訴人後續未繳之消費
      借貸分期債務，然被上訴人否認為真，則此項債務，承擔
      上訴人既未能舉證業經被上訴人同意，依民法第301 條之
      規定，對被上訴人自不能發生效力，核僅屬上訴人與階梯
      公司之內部關係，尚不得執以對抗被上訴人。至行政院金
      融監督管理委員會對金融機構之指示，係屬行政上之監督
      、指導，並無拘束民事法院之效力，併此敘明。
四、綜上所述，上訴人上訴理由，既未具體指出原審判決有如何
    違背法令之情事，復未指明原審判決所違反之法令條項，其
    內容依訴訟資料有何判決違背法令之具體事實，本院經評議
    結果，尚難認定已依法表明上訴理由。揆諸首揭法律規定及
    判例意旨，本件上訴自屬不合法，應予駁回。
五、再按於小額訴訟之上訴程序，法院為訴訟費用之裁判時，應
    確定其費用額，民事訴訟法第436 條之19第1 項、第436 條
    之32第1 項分別定有明文。本件第二審裁判費用為1,500 元
    ，應由上訴人負擔，爰併為裁定如主文第2 項所示。
六、據上論結，本件上訴為不合法，依民事訴訟法第436 條之32
    第1 項、第2 項、第444 條第1 項前段、第436 條之19第1
    項、第95條、第78條，裁定如主文。
中    華    民    國    98    年    1     月   16     日
                  民事第三庭審判長 法  官   朱玲瑤
                                   法  官   陳宛榆
                                   法  官   李嘉益
上為正本係照原本作成
本裁定不得抗告
中    華    民    國    98    年    1     月    16    日
                            書  記  官  王美玲


司法院資訊處製作；財團法人民間司法改革基金會備份。
